【裁判字號】    98,交抗,2062
【裁判日期】    981022
【裁判案由】    違反道路交通管理處罰條例
【裁判全文】
臺灣高等法院刑事裁定               98年度交抗字第2062號
抗  告  人
即受處分人  甲○○
上列抗告人因違反道路交通管理處罰條例案件，不服臺灣宜蘭地
方法院，中華民國98年7月23日所為裁定（98年度交聲字第217號
，原處分案號：宜監字第43─ZIQ010835號），提起抗告，本院
裁定如下：
    主  文
原裁定撤銷，發回臺灣宜蘭地方法院。
    理  由
一、原裁定意旨略以：抗告人即受處分人於民國（下同）97年11
    月29日5時13分許，駕駛車號0751-PH號自小客車，行經國道
    5號公路頭城收費站，未申裝E通機而行駛電子收費車道，且
    於98年1月11日補繳截止日前仍未補繳完成之事實，為受處
    分人所不爭執。受處分人雖稱並未收到繳款通知云云，然上
    開補繳通知已於同年12月22日，經交通部臺灣區○道○○○
    路局委託遠通電收公司，交郵政機關郵寄至受處分人之戶籍
    所在地，即宜蘭縣礁溪鄉○○路81號，因郵務機關於同年12
    月26日2次前往投遞，均未獲會晤應受送達之本人，亦未能
    付與有辨別事理能力之同居人、受僱人或應送達處所之接收
    郵件人員，因而於同年12月26日將上揭文書寄存於宜蘭縣礁
    溪鄉礁溪郵局以為送達，是上開文書已合於行政程序法關於
    文書送達之規定，於合法寄存送達當日發生效力。再參以受
    處分人確於98年4月10日前往礁溪郵局領取上開寄存送達之
    文書，益證其並無不能受領之情事，受處分人係因自己之疏
    失，未及時領取上開補繳通知單，自不影響上開補繳通知單
    已合法送達之效力。因認受處分人違規事實明確，原處分機
    關依道路交通管理處罰條例第27條第1項裁處罰鍰新台幣（
    下同）3000元，核無違誤。本件聲明異議為無理由，應予駁
    回等語。
二、抗告意旨略以：依抗告人於98年4月16日在宜蘭市○○路86
    巷所攝之另案送達照片，顯示郵政機關為寄存送達時，係將
    2 份送達通知書一併黏貼在信箱上，而未依行政程序法第74
    條規定，1份黏貼在當事人住居所，另1份交由鄰居或該送達
    處所信箱或其他適當位置，以為送達，足證郵政機關為本件
    送達時，亦未依法行之。況抗告人係因接獲本件裁決通知，
    依法向國道高速公路局頭城收費站陳情，經該站於98年4月6
    日函覆遠通電收，通行費補繳通知書寄存在礁溪郵局，抗告
    人始知悉上情，而於同年月10日前往礁溪郵局領取並繳納罰
    款，原裁定未予詳查，反以受處分人於98年4月10日前往礁
    溪郵局領取上開寄存送達文書之事實，而認抗告人未能及時
    領取上開文書，係因自己之疏失，顯與事實有違，爰提起抗
    告，請求撤銷原裁定等語。
三、按處理違反道路交通管理事件，有關文書送達之程序，依行
    政程序法之規定，違反道路交通管理事件統一裁罰基準及處
    理細則第5條定有明文。又送達，於應受送達人之住居所、
    事務所或營業所為之；於應送達處所不獲會晤應受送達人時
    ，得將文書付與有辨別事理能力之同居人、受僱人或應送達
    處所之接收郵件人員，行政程序法第72條第1項前段、第73
    條第1項亦有明定。再送達，不能依前二條規定為之者，得
    將文書寄存送達地之地方自治或警察機關，並作送達通知書
    兩份，一份黏貼於應受送達人住居所、事務所、營業所或其
    就業處所門首，另一份交由鄰居轉交或置於該送達處所信箱
    或其他適當位置，以為送達。前項情形，由郵政機關為送達
    者，得將文書寄存於送達地之郵政機關。寄存機關自收受寄
    存文書之日起，應保存3個月，行政程序法第74條定有明文
    。次按寄存送達，依上開行政程序法第74條之規定，除須將
    應送達之文書寄存送達地之地方自治、警察機關或郵政機關
    外，並須製作送達通知書兩份，記明寄存文書之處所，一份
    黏貼於應受送達人住取所、事務所、營業所或其就業處所門
    首，另一份交由鄰居轉交或置於該送達處所信箱或其他適當
    位置，俾應受送達人知悉寄存之事實，前往領取，二者缺一
    均不能謂為合法之送達（最高法院64年台抗字第481號民事
    判例參照）。
四、經查：本件遠通電收公司之通行費補繳通知單經郵政機關2
    次投遞，因未獲會晤本人，亦無受領文書之同居人或受僱人
    ，乃將上開文書寄存於礁溪郵局以為送達，固有交通部臺灣
    區○道○○○路局頭城收費站，98年6月15日總發字第09800
    591號函及附件在卷可按。然查卷附本件高速公路局委託遠
    通電收公司辦理電子收費業務送達證書，其送達方法業已表
    明「由送達人在□上劃ˇ號選記」，該送達證書固於「寄存
    於（礁溪郵局）」及「並作送達通知書二份，一份黏貼於應
    受送達人門首，以為送達」劃ˇ號選記，惟就「另一份□交
    由鄰居轉交或□置於應受送達處所信箱或適當位置，以為送
    達」部分，送達之郵務人員卻未作任何ˇ號註記（見原審卷
    第31頁），則上開寄存送達是否有確依上開行政程序法之規
    定踐行法定送達程序，事實尚有不明，原裁定就上開情形未
    予審酌，逕為駁回抗告人於原審之聲明異議，自有未洽。抗
    告意旨指摘原裁定不當，非無理由，自應由本院將原裁定撤
    銷，並發回原法院詳予調查後另為適當之裁定。
五、據上論斷，應依道路交通案件處理辦法第26條，刑事訴訟法
    第413條前段，裁定如主文。
中    華    民    國    98    年    10    月    22    日
            刑事第十六庭審判長法  官  溫耀源
                              法  官  許增男
                              法  官  王敏慧
以上正本證明與原本無異。
不得再抗告。
                              書記官  丁淑蘭
中    華    民    國    98    年    10    月    22    日


司法院資訊處製作；財團法人民間司法改革基金會備份。
